【裁判字號】    99,撤緩,52
【裁判日期】    990319
【裁判案由】    聲請撤銷緩刑
【裁判全文】
臺灣板橋地方法院刑事裁定              99年度撤緩字第52號
聲  請  人  臺灣板橋地方法院檢察署檢察官
受  刑  人  甲○○
上列聲請人因受刑人違反政府採購法案件，聲請撤銷緩刑之宣告
（99年度執聲字第705 號），本院裁定如下：
    主  文
聲請駁回。
    理  由
一、聲請意旨略稱：受刑人因違反政府採購法案件，經本院以97
    年度簡字第2826號刑事判決判處有期徒刑2 月，緩刑2 年，
    於民國97年10月13日判決確定。惟其竟於緩刑期前即95年1
    月間某日（聲請書誤載為94年12月間，應予更正）因故意犯
    行使偽造私文書罪，經本院於99年1 月13日以98年度易字第
    2601號刑事判決判處得易科罰金之有期徒刑3 月，減刑減為
    有期徒刑1 月15日，於99年2 月8 日確定。其於緩刑前犯他
    罪，而在緩刑期內受有期徒刑之宣告，足認受刑人不知悔悟
    自新，原宣告之緩刑難收其預期之效果，而有執行刑罰之必
    要，依刑法第75條之1 第1 項1 款規定得撤銷緩刑之宣告，
    爰依刑事訴訟法第476 條之規定聲請裁定等語。
二、按於中華民國98年5 月19日刑法修正施行前，受緩刑之宣告
    ，98年5 月19日修正刑法施行後，仍在緩刑期內者，適用98
    年5 月19日修正施行之刑法第75條及第75條之1 規定；又上
    開修正公布之刑法第75條之1 ，自98年9 月1 日施行，刑法
    施行法第6 條之1 第2 項、第10條之2 第2 項分別定有明文
    。查本件受刑人因違反政府採購法案件，經本院97年9 月22
    日以97年度簡字第2826號刑事判決判處有期徒刑2 月，緩刑
    2 年，於97年10月13日判決確定在案，其緩刑期係自97年10
    月13日起至99年10月12日止，此有該案判決書及臺灣高等法
    院被告前案紀錄表各1 份附卷可稽，足認該案之緩刑宣告，
    係於98年9 月1 日刑法修正施行前諭知，且於施行後仍在緩
    刑期間內，揆諸前開說明，本件有關該案緩刑之撤銷，應逕
    適用修正後刑法第75條之1 之規定，而無庸比較新舊法，合
    先敘明。
三、次按緩刑前因故意犯他罪，而在緩刑期內受六月以下有期徒
    刑、拘役或罰金之宣告確定者，足認原宣告之緩刑難收其預
    期效果，而有執行刑罰之必要者，得撤銷其宣告，98年5 月
    18日修正之刑法第75條之1 第1 項第1 款定有明文。考本條
    文前於94年2 月2 日增訂立法意旨略以：關於緩刑之撤銷，
    現行法第75條第1 項固已設有二款應撤銷之原因；至得撤銷
    緩刑之原因，則僅於保安處分章內第93條第3 項與撤銷假釋
    合併加以規定，體例上不相連貫，實用上亦欠彈性，爰參酌
    德國及奧地利現行立法例增訂得撤銷緩刑之原因，其中現行
    關於緩刑前或緩刑期間故意犯他罪，而在緩刑期內受得易科
    罰金之有期徒刑之宣告者，列為應撤銷緩刑之事由，因認過
    於嚴苛，而排除第75條應撤銷緩刑之事由，移列至得撤銷緩
    刑事由，俾使法官依被告再犯情節，而裁量是否撤銷先前緩
    刑之宣告。其次，如有前開事由，但判決宣告拘役、罰金時
    ，可見行為人仍未見悔悟，有列為得撤銷緩刑之事由，以資
    彈性適用，爰於第1 項第1 款、第2 款增訂之。且本條採用
    裁量撤銷主義，賦予法院撤銷與否之權限，特於第1 項規定
    實質要件為「足認原宣告之緩刑難收其預期效果，而有執行
    刑罰之必要」，供作審認之標準。亦即於「得」撤銷緩刑之
    情形，法官應依職權本於合目的性之裁量，妥適審酌被告所
    犯前後數罪間，關於法益侵害之性質、再犯之原因、違反法
    規範之情節是否重大、被告主觀犯意所顯現之惡性及其反社
    會性等情，是否已使前案原為促使惡性輕微之被告或偶發犯
    、初犯改過自新而宣告之緩刑，已難收其預期之效果，而確
    有執行刑罰之必要，此與刑法第75條第1 項所定二款要件有
    一具備，即毋庸再行審酌其他情狀，應逕予撤銷緩刑之情形
    不同，先予敘明。
三、經查：
（一）本件受刑人前於96年10月17日因違反政府採購法案件，經
      本院於97年9 月22日以97年度簡字第2826號刑事判決判處
      有期徒刑2 月，如易科罰金，以新臺幣（下同）1,000 元
      折算1 日，緩刑2 年，於97年10月13日判決確定。惟受刑
      人於上揭緩刑期前之95年1 月間犯刑法第216 條、第210
      條之行使偽造私文書等罪，經本院於99年1 月13日以98年
      度易字第2601號刑事判決判處得易科罰金之有期徒刑3 月
      ，減刑減為有期徒刑1 月15日，於99年2 月8 日確定等情
      ，有上述刑事判決、臺灣高等法院被告前案紀錄表在卷可
      稽。
（二）聲請人雖以受刑人前述情形，應依刑法第75條之1 第1 項
      第1 款規定撤銷緩刑宣告，惟查受刑人前案係因違反政府
      採購法案件，經本院認係一時失慮，致為本案犯行，事後
      已坦承犯行，深具悔意，且已於97年8 月6 日向臺北縣政
      府認養貧寒學童午餐費專戶各捐款5 萬元，有被告甲○○
      陳報之郵政劃撥儲金存款收據附卷為證，經此起訴、審判
      ，當知所警惕，無再犯之虞，而諭知緩刑2 年確定在案。
      然其於緩刑期前所犯，於緩刑期內所受6 月以下有期徒刑
      宣告之罪，係刑法第216 條、第210 條之行使偽造私文書
      等罪，兩者之犯罪型態、原因、侵害法益及社會危害程度
      殊異，且後案經法院斟酌全案情節後，亦僅宣告有期徒刑
      3 月，減刑減為有期徒刑1 月15日，顯見後案犯罪情節尚
      非重大，自難僅因其後之行使偽造私文書罪，遽行推認本
      院97年度簡字第2826號違反政府採購法案件中所宣告之緩
      刑，有何難以收預期效果，有執行刑罰必要之情形。況聲
      請人並未提出除上開判決犯罪事實以外之其他積極證據或
      具體說明受刑人有何情狀足認符合「原宣告之緩刑難收其
      預期效果，而有執行刑罰之必要」等實質要件，若得僅依
      上揭判決書所載之犯罪事實即以受刑人於緩刑宣告前另犯
      他罪，並於緩刑期內受6 月以下之有期徒刑宣告，即一律
      撤銷緩刑，則刑法第75條及第75條之1 即無區分之必要，
      進而前開刑法第75條之1 第1 項之立法本旨將意義盡失，
      與緩刑之目的乃係避免短期自由刑之弊，並給予受刑人自
      新機會未盡相符，是依上開說明，聲請人聲請撤銷本院97
      年度簡字第2826號判決之緩刑宣告，於法尚有未合，應予
      駁回。
四、爰依刑事訴訟法第220 條規定，裁定如主文。
中    華    民    國    99    年    3     月    19    日
                  刑事第十三庭    法  官  方鴻愷
以上正本證明與原本無異。
如不服本裁定，應於裁定送達後5 日內向本院提出抗告狀（須附
繕本）。
                                  書記官  江怡萱
中    華    民    國    99    年    3     月    22    日

司法院資訊處製作；財團法人民間司法改革基金會備份。
